臺灣士林地方法院刑事判決　　　　　　　99年度訴緝字第37號
公　訴　人　臺灣士林地方法院檢察署
被　　　告　許晉順
輔　佐　人　許晉銘
選任辯護人　文　聞　律師
　　　　　　陳琬渝　律師
上列被告因違反槍砲彈藥刀械管制條例案件，經檢察官提起公訴
（95年度偵字第12760號、第13205號），本院判決如下：
    主  文
許晉順未經許可，寄藏可發射子彈具有殺傷力之改造手槍，累犯
，處有期徒刑參年肆月，併科罰金新臺幣伍萬元，罰金如易服勞
役以新臺幣壹仟元折算壹日。扣案之具有殺傷力仿VALTRO 85 CO
MBAT模型槍改造之手槍壹枝（含彈匣1 個，槍枝管制編號：0000
000000 號）、土造金屬槍管壹支均沒收。
    事  實
一、許晉順曾於民國92年間，因搶奪案件，經本院以92年度訴字
    第122 號判決處有期徒刑1 年10月確定，於93年11月1 日縮
    短刑期假釋出監，於94年1 月24日保護管束結束，假釋期滿
    ，未經撤銷，視為執行完畢（構成累犯）。其明知可發射子
    彈具有殺傷力之改造手槍、具有殺傷力之子彈及槍枝主要組
    成零件之槍管，均為槍砲彈藥刀械管制條例所管制之物品，
    未經許可，不得無故持有及寄藏，竟於95年8 月間某日，在
    新北市淡水區（改制前為臺北縣淡水鎮○○○路203 號2 樓
    住處，收受友人林孟宏（另因違反槍砲彈藥刀械管制條例案
    件，為法院判決有罪確定）所交付之具有殺傷力仿VALTRO 8
    5 COMBAT模型槍加裝土造金屬撞針及車通槍管內阻鐵之改造
    手槍1 枝（含彈匣1 個，槍枝管制編號：0000000000號）、
    具有殺傷力之直徑約8.50mm之子彈10顆（起訴書誤載為11顆
    ，檢察官已更正）、具有殺傷力之口徑5.56mm制式步槍子彈
    2 顆、具有殺傷力之12 GAUGE制式霰彈槍子彈2 顆及土造金
    屬槍管半成品之槍枝主要組成零件1 支後，置於該住處予以
    寄藏。嗣於95年10月4 日凌晨1 時40分起，警方持本院法官
    核發之搜索票，在上址住處搜索查獲，並扣得上述槍、彈及
    槍枝主要組成零件，始悉上情。
二、案經臺北市政府警察局松山分局報告臺灣士林地方法院檢察
    署檢察官偵查起訴。
    理  由
壹、程序部分：
一、被告許晉順雖曾於本院準備程序中主張其因車禍受傷，頭部
    有開刀，以前之事要慢慢才能想起來，是否符合停止審判之
    事由？本院將被告送請行政院國軍退除役官兵輔導委員會臺
    北榮民總醫院鑑定被告目前是否處於「心神喪失之狀態」，
    鑑定結果略為：許晉順目前之障礙程度並未致其完全不能為
    意思表示或受意思表示，亦未致其完全不能辨識其意思表示
    之效果，是其目前之精神狀態應未達「心神喪失」之程度，
    此有該院99年12月3 日北總精字第0990027872號函及所附精
    神鑑定報告1 份附卷（參見本院卷第138 至140 頁）可稽，
    是被告應認未達「心神喪失」之程度，不符合刑事訴訟法第
    294 條第1 項停止審判之規定，本院自得依法審判，合先敘
    明。
二、按被告以外之人於審判外之言詞或書面陳述，除法律有規定
    者外，不得作為證據；又被告以外之人於偵查中向檢察官所
    為之陳述，除顯有不可信之情況者外，得為證據；另被告以
    外之人於審判外之陳述，雖不符合刑事訴訟法第159 條之1
    至第159 條之4 之規定，而經當事人於審判程序同意作為證
    據，法院審酌該言詞陳述或書面陳述作成時之情況，認為適
    當者，亦得為證據，而當事人、代理人或辯護人於法院調查
    證據時，知有上開不得為證據之情形，而未於言詞辯論終結
    前聲明異議者，視為有前項之同意，刑事訴訟法第159 條第
    1 項、第159 條之1 第2 項及第159 條之5 分別定有明文。
    經查：
  (一)證人林孟宏於警詢中所為之陳述，為被告以外之人於審判外
    之言詞陳述，然經本院於審判程序提示予被告及辯護人並告
    以要旨，均經被告及辯護人、檢察官表示沒有意見並同意作
    為證據，於言詞辯論終結前復未聲明異議，又本院審酌上開
    證人警詢筆錄之記載，無不正取供之情事，是就該審判外言
    詞陳述作成時之情況，應認為適當，依刑事訴訟法第159 條
    之5 規定意旨，具有證據能力。
  (二)證人林孟宏於檢察官偵查中所為之證述，固屬被告以外之人
    於審判外所為之陳述，惟檢察官係國家公務員，代表國家偵
    查犯罪，實行公訴，而實務運作時，檢察官向被告以外之人
    所取得之陳述，原則上均能遵守法律規定，不致違法取供，
    其可信度極高，又上開證人於偵查中在檢察官面前所為之陳
    述，既經依法具結，且本院查無其不能自由陳述或檢察官有
    以其他非法、不當方式取證之情形，而被告及辯護人於本院
    審理中復未曾提及檢察官在偵查時有何不法取證致上開證人
    之證詞顯不可信之情事，是就該審判外之言詞陳述，應依刑
    事訴訟法第159 條之1 第2 項規定，認有證據能力。
三、次按，內政部警政署刑事警察局95年12月6 日刑鑑字第0950
    154391號槍彈鑑驗書及下述鑑定函文固屬被告以外之人於審
    判外之書面陳述，惟上開鑑定書係內政部警政署刑事警察局
    實施鑑定之人員依專業知識經驗就送鑑事項，於例行之公務
    中，機械性陳述其判斷意見，記載於鑑驗通知書上以為證明
    具有殺傷力之情形，且查無顯不可信之情況，是上開鑑定書
    之性質為公務員職務上製作之證明文書，依刑事訴訟法第15
    9 條之4 第1 款規定，自有證據能力。
貳、實體部分：
一、上揭犯罪事實，業據被告許晉順迭於警詢、檢察官偵查中及
    本院準備程序期日、審理中坦承不諱（參見第12760 號偵查
    卷第18頁、第120 頁、第138 頁、本院卷第151 頁反面、第
    193 頁），核與證人林孟宏於警詢、檢察官偵查中所證述之
    情節（參見第12760 號偵查卷第12至13頁、第225 至226 頁
    ）大致相符，並有上開具有殺傷力仿VALTRO 85 COMBAT模型
    槍加裝土造金屬撞針及車通槍管內阻鐵之改造手槍1 枝（含
    彈匣1 個，槍枝管制編號：0000000000號）、具有殺傷力之
    直徑約8.50 mm 之子彈10顆、具有殺傷力之口徑5.56mm制式
    步槍子彈2 顆、具有殺傷力之12 GAUGE制式霰彈槍子彈2 顆
    及土造金屬槍管半成品之槍枝主要組成零件1 支扣案可憑（
    上開違禁物，因於同案被告林孟宏違反槍砲彈藥刀械管制條
    例案件中，為法院宣告沒收執行確定，僅提示扣押筆錄、物
    品外觀照片及臺灣士林地方法院檢察署檢察官扣押物品處分
    命令1 份提示予被告以為證據調查），而又上開物品經送內
    政部警政署刑事警察局以性能檢驗法、試射法及動能測試法
    鑑驗後，鑑定結果關於編號11至15略以：送鑑手槍1 枝（槍
    枝管制編號：0000000000號），認係仿VALTRO 85 COMBAT模
    型槍加裝土造金屬撞針及車通槍管內阻鐵之改造手槍1 枝（
    含彈匣1 個），機械性能良好，可擊發適用子彈，認具殺傷
    力，而其他上述子彈均經試射完畢，認均具有殺傷力，另槍
    管1 支係土造金屬槍管半成品，此有該局95年12月6 日刑鑑
    字第0950154391號槍彈鑑驗書（含照片）、97年3 月12日刑
    鑑字第0970030367號函（含照片）、97年4 月21日刑鑑字第
    0970052298號函、97年6 月26日刑鑑字第0970087027號函各
    1 份附卷可憑（參見第12760 號偵查卷第144 至170 頁、本
    院96年度訴字第715 號卷第132 至135 頁、第189 至190 頁
    、第204 至207 頁），當甚明確，是被告未經許可，寄藏具
    有殺傷力之上開改造手槍、子彈及槍枝主要組成零件槍管之
    犯行洵堪認定，自應依法論科。
二、按寄藏與持有，均係將物置於自己實力支配之下，僅寄藏必
    先有他人之持有行為，而後始為之受寄代藏而已，故寄藏之
    受人委託代為保管，其保管之本身，亦屬持有，不過，此之
    持有係受寄之當然結果。槍砲彈藥刀械管制條例第8 條第4
    項、同條例第12條第4 項及同條例第13條第4 項均係將「持
    有」與「寄藏」為分別之處罰規定，則單純之「持有」，固
    不包括「寄藏」，但「寄藏」之受人委託代為保管，其保管
    之本身所為之「持有」，既係「寄藏」之當然結果，法律上
    自宜僅就「寄藏」行為為包括之評價，不應另就「持有」予
    以論罪（最高法院74年臺上字第3400號判例意旨參照）。是
    核被告許晉順所為，係犯槍砲彈藥刀械管制條例第8 條第4
    項之未經許可寄藏可發射子彈具有殺傷力之改造手槍罪、同
    條例第12條第4 項之未經許可寄藏子彈罪、同條例第13條第
    4 項未經許可寄藏槍枝主要組成零件罪。起訴書雖認被告係
    犯上開同條項之未經許可持有罪嫌，惟在同一社會事實之情
    況下，公訴人已於本院審理中變更起訴法條，本院自無庸再
    予變更。次按，未經許可寄藏槍、彈、槍枝主要組成零件，
    其因寄藏而持有之繼續為行為之繼續，至持有行為終了時均
    論為一罪，不得割裂，則包括持有該槍、彈、槍枝主要組成
    零件之行為，自亦為行為之繼續，其犯罪之完結須繼續至行
    為終了時為止，均只論為一罪而不得割裂。被告基於一個持
    有之犯意，以一持有行為同時觸犯前開3 罪名，為想像競合
    犯，應依刑法第55條之規定，從一重之未經許可寄藏可發射
    子彈具有殺傷力之改造手槍罪處斷。又被告曾有如事實欄所
    載前科執行情形，此有臺灣高等法院被告前案紀錄表附卷可
    考，其於有期徒刑之執行完畢後，5 年以內故意再犯本件有
    期徒刑以上之罪，為累犯，應加重其刑。再按槍砲彈藥刀械
    管制條例第18條第4 項前段規定：「犯本條例之罪，於偵查
    或審判中自白，並供述全部槍砲、彈藥、刀械之來源及去向
    ，因而查獲或因而防止重大危害治安事件之發生者，減輕或
    免除其刑。」依其犯罪形態，倘該槍砲、彈藥、刀械已經移
    轉持有，兼有來源及去向者，固應供述全部之來源及去向，
    始符合上開規定。但其犯罪行為，僅有來源而無去向，或僅
    有去向而無來源者，祇要供述全部來源，或全部去向，因而
    查獲或因而防止重大危害治安事件之發生時，即符合減輕或
    免除其刑之規定，並非謂該犯罪行為，必須兼有來源及去向
    ，始有該條項之適用（最高法院95年度臺上字第5130號判決
    意旨參照）。查本件被告持有、寄藏槍彈及槍枝主要組成零
    件之犯罪事實，雖係警方於95年10月4 日凌晨1 時40分許至
    4 時10分許持本院法官核發之搜索票搜索查獲，被告並於檢
    察官偵查及本院準備程序期日、審理中均自白犯罪，並供出
    上開槍彈及槍管來源為林孟宏，惟林孟宏於95年10月3 日晚
    上9 時20分許至50分止，即遭警方持本院法官核發之搜索票
    搜索查獲，且林孟宏於同日上午6 時35分至8 時止，接受警
    方之詢問，先行供承上開槍彈及改造槍管為其交付予被告許
    晉順，嗣後於同日上午7 時10分許至8 時56分止，被告於警
    方詢問時，始供承上開槍彈及槍管來源為林孟宏，此有該搜
    索扣押筆錄及警詢筆錄各2 份在卷可查（參見第12760 號偵
    查卷第52至69頁、第9 至13頁、第15至21頁），則警方查獲
    林孟宏涉嫌持有並交付上開槍彈及槍管予被告寄藏之犯罪事
    實，並非因被告之供述始查獲，或因而防止重大危害治安事
    件之發生，應甚明確，自不符合前開自白減免其刑之規定。
    另被告具狀稱其自偵查階段起即坦承犯行，態度良好，本件
    又無被害人，目前被告因車禍後遺症造成認知及情緒障礙，
    請求依刑法第59條之規定酌減其刑等語。惟被告曾有搶奪前
    科，於本件已係累犯，當知持有槍彈等違禁物乃屬重罪，竟
    仍為友人寄藏上述為數不少之違禁物，其行為當時實難認有
    何可得憫恕之處，自不容輕縱，至被告事後因車禍受有精神
    上之障礙，與本件犯罪行為無關，尚難認其所為之犯罪行為
    符合刑法第59條減刑之要件，自無該規定之適用。爰審酌被
    告因一時輕率失慮，竟無視於法律之禁止，於收取他人交付
    之上開具有殺傷力之改造手槍、子彈及槍管後予以寄藏，對
    於人身安全、社會治安具有相當程度之潛在危險，進而持以
    作為傷害他人身體之不法使用，對他人及社會秩序造成危害
    ，犯罪情節非輕，惟念其犯後始終坦承犯行，態度尚稱良好
    ，兼衡其犯罪之動機、目的、手段、寄藏之時間長短，及其
    品行、智識程度、家庭生活狀況等一切情狀，量處如主文所
    示之刑，並就罰金部分諭知易服勞役之折算標準，以示儆懲
    。
三、扣案之具有殺傷力仿VALTRO 85 COMBAT模型槍加裝土造金屬
    撞針及車通槍管內阻鐵之改造手槍1 枝（含彈匣1 個，槍枝
    管制編號：0000000000號）、土造金屬槍管半成品之槍枝主
    要組成零件1 支，均為違禁物，雖於另同案被告林孟宏案件
    中，為法院宣告沒收確定，惟尚未經銷燬，應尚存在，此有
    臺灣士林地方法院檢察署檢察官扣押物品處分命令1 份附卷
    可憑，且於本案之沒收亦屬從刑，應依刑法第38條第1 項第
    1 款規定宣告沒收。至扣案之具有殺傷力之直徑約8.50mm之
    子彈10顆、具有殺傷力之口徑5.56mm制式步槍子彈2 顆、具
    有殺傷力之12 GAUGE制式霰彈槍子彈2 顆，業經鑑定時全部
    試射完畢，有上述內政部警政署刑事警察局鑑定書及函文在
    卷可查，該等子彈因經擊射後之子彈已不具有子彈之完整結
    構，且已失去其效能，而不具殺傷力，當非違禁物，乃不併
    予宣告沒收，再其他扣案之物亦與本案無關，當無宣告沒收
    之問題，併此敘明。
據上論斷，應依刑事訴訟法第299 條第1 項前段，槍砲彈藥刀械
管制條例第8 條第4 項、第12條第4 項、第13條第4 項，刑法第
11條前段、第47條第1 項、第55條、第42條第3 項、第38條第1
項第1 款，判決如主文。
本案經檢察官江耀民到庭執行職務。
中    華    民    國    100   年    2     月    25    日
                  刑事第五庭審判長法  官  雷雯華
                                  法  官  楊秀枝
                                  法  官  徐文瑞
以上正本證明與原本無異。
如不服本判決應於收受判決後10日內向本院提出上訴書狀，並應
敘述具體理由；其未敘述上訴理由者，應於上訴期間屆滿後20日
內向本院補提理由書（均須按他造當事人之人數附繕本）「切勿
逕送上級法院」。
                                  書記官  蔡東晏
中    華    民    國    100   年    2     月    25    日
本案論罪科刑法條全文：
槍砲彈藥刀械管制條例第8 條4 項
未經許可，持有、寄藏或意圖販賣而陳列第1 項所列槍枝者，處
3 年以上10年以下有期徒刑，併科新臺幣700 萬元以下罰金。
槍砲彈藥刀械管制條例第12條第4 項
未經許可，持有、寄藏或意圖販賣而陳列子彈者，處5 年以下有
期徒刑，併科新臺幣300 萬元以下罰金。
槍砲彈藥刀械管制條例第13條第4 項
未經許可，持有、寄藏或意圖販賣而陳列第1 項所列零件者，處
6 月以上5 年以下有期徒刑，併科新台幣300 萬元以下罰金。